【裁判字號】    92,交聲再,45
【裁判日期】    920812
【裁判案由】    聲請再審
【裁判全文】
臺灣高等法院刑事裁定                            九十二年度交聲再字第四五號
    再審聲請人  甲○○
    即受判決人
右列聲請人因公共危險案件，對於本院九十二年度交上易字第一二四號，中華民國九
十二年六月三十日第二審確定判決（臺灣台北地方法院九十一年度交易字第二五二號
、臺灣台北地方法院檢察署九十一年偵字第一○一二一號），聲請再審，本院裁定如
左：
    主      文
再審之聲請駁回。
    理  由
一、本件聲請再審意旨略以證人卞小銘之證詞僅能證明查獲當時之事實狀態，至查獲
    之前車輛由何人駕駛，尚待積極證據予以證明，本件所有證人包括卞小銘、林惠
    娟及楊鴻恩，乃至於餐廳負責人張邱德等之證詞，原確定判決於審理中均未予傳
    喚調查，僅憑案卷資料形成心證，逕行採為判決基礎，不僅不符直接審理，亦有
    重要證據漏未審酌之違法，本件僅有員警所證聲請人坐於靜止車輛駕駛座上之間
    接事實，在欠缺直接證據，仍有合理懷疑之情形下，確定判決之審理棄重要證人
    之證詞未予審究，包括與犯罪事實具有重要關係之張邱德、林惠娟及楊鴻恩等證
    人，逕依自由心證推定犯罪事實，顯有重要證據漏未審酌之違法，請裁定准予再
    審。
二、按依刑事訴訟法第四百二十一條聲請再審，須有足生影響於判決之重要證據漏未
    審酌者，始得為之，此觀諸該法條之規定自明，且其因發見確實新證據，足認受
    有罪判決之人，應受無罪、免訴、免刑或輕於原判決所認罪名之判決，而為聲請
    再審之理由者，亦以該項新證據之本身形式上觀察，毋須經調查程序，顯然可認
    為足以動搖原確定之判決者而言，最高法院五十二年度台抗字第四十五號裁定要
    旨著有明文，查本院前述確定判決以被告（即聲請人）於九十一年四月二十三日
    晚上自中山北路二段六十五巷十八號行駛至距離林森北、長春路口酒測攔檢點前
    之新東陽商店前違規併排停車，經警盤查，車行途中車上有被告及女友林惠娟暨
    後座二位酒醉之同事同行等情，業據被告供承不諱，雖被告另以係女友林惠娟駕
    駛等語置辯，惟查本件員警卞小銘盤查之際，被告甲○○係坐在駕駛座，林惠娟
    則坐在右前座，迭據證人卞小銘於偵、審中結證明確，其亦於原審明確結證稱：
    其於九十一年四月二十三日晚間九時起，與同事共三人在林森北路與長春路口執
    行酒測勤務，當時有在林森北路設置攔檢點，並有警車停在該處閃爍警示燈，其
    係負責林森北路北往南方向車輛之攔檢，當時車流量很大，其站在路中央，面向
    林森北路往南之車輛，被告之車行方向即係林森北路北往南，其一發現被告之車
    輛在二八二號前併排停車，即立刻上前盤查，復於本院調查時稱，依當時林森北
    路的交通情形，被告與林惠娟不可能有時間替換駕駛，其亦不可能未看到渠等有
    替換之行為等語，衡情，被告係本件規車輛之所有人，所辯車輛交由被告以外之
    他人駕駛乙節，並無確據以實其說，警員實施酒測臨檢時，苟車輛確係由女友林
    惠娟駕駛，林女理應出面接受酒測，乃迄案發檢察官偵訊，已無從再作酒測之際
    ，林女始出而表明伊係開車之人，其供詞顯係臨訟串飾護之詞，無足憑信，本
    件應係被告於被查獲前駕車，俟警覺前方閃爍警示燈，為避酒測攔檢始於非特定
    地併排臨停，此徵諸本件員警盤查之際被告之車輛車門、車窗緊閉，大燈、冷氣
    均開啟，上開車輛之鑰匙又係由警員由被告腰際中取得等間接證據，復有卷附之
    酒測單、刑法第一百八十五條之三案件測試觀察紀錄表、舉發違反道路交通管理
    事件通知單等，均足以證明被告確有酒後駕車之事實，從而其確有於飲用酒類後
    ，已達不能安全駕駛動力交通工具而仍然駕駛之犯行，堪予認定。至證人林惠娟
    就警察查獲本案經過之情形於偵查暨原審調查中雖稱查獲前伊與被告發生爭執，
    拔了車鑰匙就走，隨即搭乘計程車離去，旋看前方警察臨檢，因擔心被告故折返
    現場，而與卞警員同時到達上開車輛停放處，聽到被告與警員說話並接受酒測，
    嗣被告與警察正在爭執時，伊又坐上計程車離開，約莫十分鐘後，被告打電話予
    伊叫伊回去，伊才又回到現場；在警員盤查當時，並未坐於車上右前座云云；然
    證人即查獲之警員卞小銘則於原審證稱：其至該車停放處盤查時，被告係坐在駕
    駛座、林惠娟則坐在右前座，後座尚有兩名乘客，斯時該車冷氣及大燈均開著，
    然不記得被告及林惠娟有無繫安全帶；被告有配合吹檢測棒，但至警車處吹酒測
    器時，即爭執其未開車，而在被告爭執時，該女乘客先行離去，嗣被告以行動電
    話通知女乘客回至現場；因被告併排停車，怕被告之車輛被撞，故請同事移車，
    車輛之鑰匙係由被告腰際中取得等語，經對照比較上開二證人之證詞，除就查獲
    當時林惠娟是否坐於上開車輛右前座、車輛之鑰匙由誰持有外，其餘大致相符，
    即證人林惠娟係在被告與證人卞小銘爭執時離開現場，直至被告電請其回去時，
    始返回該處乙節，與被告甲○○辯稱，伊與林惠娟發生口角，林惠娟將車併排停
    放在林森北路新東陽店門前與伊爭吵，繼之憤而拔下車鑰匙離去，在警員做酒測
    時，方電請林惠娟回來云云，互核不符，被告所辯，洵無足採。而證人林惠娟既
    為被告之女友，與被告關係密切，所言係由其開車云云，如前所述，應係迴護被
    告之舉；警員卞小銘與被告並無夙怨，衡情當不致故為虛妄證詞，欲陷被告於罪
    ，故本院認應以警員卞小銘之證述較為可採。是依證人卞小銘所述，盤查當時林
    惠娟確係坐在車號Ｌ八—三四五三號自小客車之右前座，則被告及證人林惠娟所
    述林惠娟將車停放在盤查地點即負氣離開云云，即非事實。次就車行狀況一節，
    被告甲○○係辯稱：「林惠娟開車．．．．車行間楊鴻恩的電話響了，林惠娟就
    把車停在路邊，讓楊鴻恩講電話，是楊鴻恩的女朋友打電話來說要去續攤，問我
    要不要去，我說好，林惠娟就生氣．．．．離開  」、「我們停在那邊有十分鐘
    」、「林惠娟將車停下大家講話十多分鐘，林惠娟一不高興鑰匙拔下就走了」云
    云；證人楊鴻恩則於原審證稱：「林惠娟忽然把車子停在路邊就走人．．．．我
    覺得很奇怪為何車子開到一半就停下」、「我們是行進中忽然停下，我聽到有砰
    一聲關門聲音」、「（檢察官問：停車後，林惠娟跟被告在車上繼續爭執？）不
    是，林惠娟一停車就下車走人」、（法官問：從餐廳出來後到車子停放在路旁那
    段時間，有無朋友打電話找你？）沒有」等語；證人林惠娟則於原審證稱：「車
    行間被告又接到電話說還要再去喝酒，我就非常生氣說不行，．．．．，我們二
    人就開始爭吵，後來我就．．．．把車子停在路邊．．．．吵架臨時停車」云云
    ，經核被告甲○○與證人楊鴻恩、林惠娟前揭陳述，無論是有無接聽電話、何人
    接聽、停車原因、停車到林惠娟下車之時間等各節，三人各有一套迥異說詞，且
    矛盾漏洞百出，應均為臨訟杜撰之詞，無足憑採。再就停車位置言之，本件證人
    即查獲員警卞小銘於原審明確結證稱：當時其在林森北路執勤，見被告之車輛在
    林森北路二八二號前併排停車等語，被告對其所有之車輛當時確係在該處併排停
    車一節亦不否認，核與證人楊鴻恩於原審結證稱：「那時我們是併排停車，因為
    旁邊有車子」一節相符，是該車於查獲當時係在上址併排停車之事實，堪予認定
    。惟證人林惠娟於原審竟證稱：「．．．．停在新東陽門口，我停在路邊，但沒
    有緊靠路邊，該路段是紅線，我停車的位置離路邊有一公尺」、「我車子的右邊
    沒有停放其他車輛」等語，顯與該車係併排停放之事實迥不相牟，衡情倘該車確
    係林惠娟所駕駛，對當時係違規併排停車一節豈有不知之理？顯見證人林惠娟上
    開證詞不足採信，其並非當時駕車之人，應堪認定。至「明月食堂」之負責人張
    邱德因無法確定親見被告於聚餐後，搭乘某女子駕駛之車輛離開該餐廳之日期，
    亦無法確認被告等有無於途中換手駕駛，為何被告於駕駛座為警查獲等情，是其
    所言見被告坐上某女子所之車離去乙節，亦不得執有利被告之認定等，前述確定
    判決就聲請人所提之證人已詳為論斷，聲請人前揭之所述，從形式上觀察，亦無
    顯然可認為足以動搖原確定判決之情形，是聲請人以重要證據漏未審酌而聲請再
    審，揆諸上揭法律規定及最高法院之裁定要旨，本件聲請人聲請再審為無理由，
    應予駁回。
三、依刑事訴訟法第四百三十四條第一項裁定如主文。
中    華       民      國     九十二      年    八    月     十二   日
                              台灣高等法院交通法庭
                                  審判長法  官  陳  正  雄
                                        法  官  許  錦  印
                                        法  官  許  宗  和
右正本證明與原本無異。
不得抗告。
                                        書記官  廖  艷  莉
中    華       民      國     九十二      年    八    月     十三   日


司法院資訊處製作；財團法人民間司法改革基金會備份。
